【裁判字號】    95,再,27
【裁判日期】    950711
【裁判案由】    損害賠償
【裁判全文】
臺灣高等法院民事判決                    95年度再字第27號
再  審原告  強太企業有限公司
法定代理人  丙○○
再  審原告  丙○○
再  審被告  乙○○
            甲○○
上列二人共同
訴訟代理人  張樹萱律師
複  代理人  丁○○    住台北市○○○路○段9號10樓
            戊○○    住同上
上列當事人間損害賠償事件，再審原告對於中華民國95年2月27
日本院94年度智上字第27號確定判決提起再審，本院於95年6月
27日言詞辯論終結，判決如下：
    主  文
再審之訴駁回。
再審訴訟費用由再審原告連帶負擔。
    事  實
甲、再審原告方面：
壹、聲明：
一、請求廢棄本院94年度智上字第27號確定判決，及原法院93年
    度智字第16號判決不利於再審原告部分。
二、上開廢棄部分，請求判決駁回再審被告在第一審之訴及假執
    行之聲請。
貳、陳述略以：
一、本院上開確定判決違背著作權法第6條第1項規定，又再審原
    告發見原法院94年2月4日93年度簡上字第310號刑事判決，
    爰依民事訴訟法第496條第1項第1款、第13款規定提起本件
    再審之訴。
乙、再審被告方面：
壹、聲明：再審之訴駁回。
貳、陳述略以：
一、本院確定判決並無再審原告所指再審事由。
丙、本院依職權調閱本院94年度智上字第27號民事案卷。
    理  由
一、再審原告起訴主張：本院94年度智上字第27號確定判決，違
    背著作權法第6條第1項規定，又再審原告發見原法院94年
    2月4日93年度簡上字第310號刑事判決，爰依民事訴訟法第
    496 條第1項第1款、第13款規定，提起本件再審之訴，求為
    判決將本院94年度智上字第27號確定判決及原法院93年度智
    字第16號判決不利於再審原告部分廢棄，並駁回再審被告在
    第一審之訴及假執行之聲請。
    再審被告則以本院上開確定判決並無再審原告所指再審事由
    等語，資為抗辯。
二、茲就再審原告之主張是否有理由，審酌如次：
(一)、民事訴訟法第496條第1項第1款部分：
１、按民事訴訟法第496條第1項第1款之所謂適用法規顯有錯誤
    者，係指確定判決依其所確定之事實而為之法律上判斷，顯
    然不合於法律規定，或與司法院現尚有效及大法官會議之解
    釋，或最高法院尚有效之判例顯然違反者而言。不包括漏未
    斟酌證據及認定事實錯誤之情形在內。（最高法院60年台再
    字第170號、63年台上字第880號、71年台再字第30判例意旨
    參照）。
２、再審原告主張：本件係國陽公司黃聰益將再審被告等已授權
    他人合法著作重製物，即著作權法第6條第1項之衍生著作，
    移入機體，並非國陽公司以再審被告等之創作歌曲重新錄製
    而侵害再審被告等之著作權，再審被告等雖係原創作詞、作
    曲，惟就其已授權他人重製之著作物，並無著作財產權，本
    院確定判決竟將再審被告等已合法授權他人重製之衍生著作
    物，認再審被告等亦有著作財產權，違背著作權法第6條第1
    項規定等語。
３、按87年1月21日公布、同年月23日施行之著作權法第37條規
    定：「著作財產權人得授權他人利用其著作，其授權利用之
    地域、時間、內容、利用方法或其他事項，依當事人之約定
    ；其約定不明之部分，推定為未授權。前項被授權人非經著
    作財產權人同意，不得將其被授與之權利再授權第三人利用
    」，並未就專屬或非專屬授權而為不同之規定，即無論係專
    屬或非專屬授權之被授權人，除別有約定外，非經著作財產
    權人同意，均不得將其被授與之權利再授權第三人利用。而
    90年11月12日修正公布之同條第3項規定「非專屬授權之被
    授權人非經著作財產權人同意，不得將其被授與之權利再授
    權第三人利用。」，同條第4項規定「專屬授權之被授權人
    在被授權範圍內，得以著作財產權人之地位行使權利，並得
    以自己名義為訴訟上之行為。著作財產權人在專屬授權範圍
    內，不得行使權利。」，即就專屬、非專屬授權之被授權人
    之權利分別作不同之規定，並於同條第5項明定：「第2項至
    第4項規定，於90年11月12日本法修正施行前所為之授權，
    不適用之」。
４、經查本院原確定判決係認再審被告乙○○於84年6月30日就
    該判決附表一編號25之歌曲，與訴外人普金公司訂立「詞曲
    同意合約書」，另於86年1月7日將該附表一編號3、4、9、
    19、22、24、32、35、36、49等詞曲授權予訴外人即日本
    PIONEER ELECTRONIC CORPORATION發行；再審被告甲○○委
    託訴外人金圓公司分別於87年9月7日、93年3月4日將該判決
    附表二享有著作權之部分歌曲非專屬授權予訴外人美華公司
    、寶昇音響行重製發行，因而認再審被告乙○○係於90年11
    月1 2日著作權法第37條修正公布前，授權訴外人使用，應
    適用87年1月21日公布、同年月23日施行之著作權法第37 條
    規定，即訴外人普金公司、PIONEEＲELEC TRONICCORPORATI
    ON非經著作權人乙○○同意，不得將其被授與之權利再授權
    第三人利用；再審被告甲○○仍得行使如附表二所示歌曲之
    著作財產權。是本院確定判決依其所確定之事實而為之法律
    上判斷，並無違背法令。況第三人使用再審被告系爭歌曲而
    重製之商品，並非著作權法第6條第1項所保護之「衍生著作
    物」，再審原告指本院確定判決違背著作權法第6條第1項規
    定云云，自屬無稽。
(二)、民事訴訟法第496條第1項第13款部分：
１、按民事訴訟法第496條第1項第13款所謂當事人發現未經斟酌
    之證物或得使用該證物者，係指在前訴訟程序不知有該證物
    ，現始知之，或雖知有此而不能使用，現始得使用者而言（
    最高法院32年上字第1247號判例意旨參照）。若在前訴訟程
    序即已聲明之證據為法院所不採，或當事人早知有此證物得
    使用而不使用，即無所謂發見，均不得依上開規定提起再審
    之訴。
２、再審原告所主張之原法院94年2月4日93年簡上字第310號刑
    事判決，業經再審原告於前訴訟程序原法院94年3月8日提出
    （見原法院93年度智字第16卷第165頁、第173-176頁件），
    是該刑事判決自非民事訴訟法第496條第1項第13款所指之證
    物。
三、從而，再審原告以原確定判決有民事訴訟法第496條第1項第
    1款、第13款之再審事由，提起本件再審之訴，為無理由，
    應予駁回。
四、據上論結，本件再審之訴為無理由，依民事訴訟法第78條，
    判決如主文。
中    華    民    國    95    年    7     月    11    日
                  民事第八庭  審判長法  官  吳景源
                                    法  官  連正義
                                    法  官  滕允潔
正本係照原本作成。
不得上訴。
中    華    民    國    95    年    7     月    11    日
                                    書記官  黃麗玲


司法院資訊處製作；財團法人民間司法改革基金會備份。
